【裁判字號】    98,交聲,3302
【裁判日期】    981125
【裁判案由】    違反道路交通管理處罰條例聲明異議
【裁判全文】
臺灣桃園地方法院交通事件裁定        98年度交聲字第3302號
原處分機關  交通部公路總局新竹區監理所中壢監理站
異  議  人
即受處分人  甲○○
上列異議人即受處分人因違反道路交通管理處罰條例案件，不服
交通部公路總局新竹區監理所中壢監理站中華民國98年11月9 日
壢監裁字第裁53-DB0000000號裁決書所為之處分（原舉發案號：
桃園縣政府警察局98年10月17日桃警局交字第DB0000000 號），
聲明異議，本院裁定如下：
    主  文
原處分撤銷。
甲○○不罰。
    理  由
一、原處分意旨略以：異議人即受處分人甲○○所有之車牌號碼
    八五○五－NT號自用小客車，於民國九十八年十月十七日下
    午六時三十六分許，在桃園縣中壢新興路四八號，為桃園縣
    政府警察局交通隊（下稱舉發單位）查獲有「黃線停車」為
    由，填製桃警局交字第DB0000000號舉發違反道路交
    通管理事件通知單（下稱舉發單）逕行舉發，異議人於應到
    案日期前陳述意見，爰依道路交通管理處罰條例第五十六條
    第一項第四款之規定，裁處異議人罰鍰新臺幣（下同）九百
    元等語。
二、聲明異議意旨略以：異議人上揭自用小客車被拖吊當天，伊
    有看停車位置，確屬畫有停車格，惟停車格內劃有黃線，但
    停車格的白線壓在黃線上，表示乃由黃線變成停車格等語。
三、按認定不利於被告之事實，須依積極證據，苟積極證據不足
    為不利於被告事實之認定時，即應為有利於被告之認定，更
    不必有何有利之證據；且事實之認定，應憑證據，如未能發
    現相當證據，或證據不足以證明，自不能以推測或擬制之方
    法，以為裁判基礎；而認定犯罪事實所憑證據，雖不以直接
    證據為限，間接證據亦包括在內；然而無論直接或間接證據
    ，其為訴訟上之證明，須於通常一般之人均不致有所懷疑，
    而得確信其為真實之程度者，始得據為有罪之認定，若其關
    於被告是否犯罪之證明未能達此程度，而有合理性懷疑之存
    在，致使無從形成有罪之確信，根據「罪證有疑，利於被告
    」之證據法則，即不得遽為不利被告之認定，亦分別有最高
    法院三十年上字第八一六號、四十年台上字第八六號、七十
    六年台上字第四九八六號等判例可資參照。又法院受理交通
    事件，準用刑事訴訟法之規定，道路交通管理處罰條例第八
    十九條前段定有明文，是以法院審理行為人違反道路交通管
    理處罰條例案件時，當有其適用。從而法院於審理行為人違
    反道路交通管理處罰條例案件，如就原處分機關所認定之行
    為人違規事實仍有合理之懷疑，而無法確信行為人確有該當
    於道路交通管理處罰條例各該處罰條文之構成要件事實時，
    此際即應依訴訟法上之待證事實「倘有懷疑，則從被告之利
    益作解釋」之證據法則，作為受處分人有利之認定。
四、經查，異議人於上揭時地，將所有上揭自用小客車，停放在
    違規地點乙情，有舉發單及舉發照片在卷可考，且為異議人
    所不爭執，足見異議人確有於舉發單所載時地停放上揭自用
    小客車之事實無訛。然稽之舉發單位所提供之違規地點照片
    可認，該處確實有以白漆繪製實線之停車格，雖在該停車格
    內另劃有一條黃色實線，惟該黃色實線之位置實難使一般人
    足以認定該處為禁止臨時停車，亦即上開照片內繪有白漆實
    線之停車格足以使一般車輛駕駛者或使用該停車格之人產生
    該處係合法停車格之信賴。依前所述，違規地點既劃有足致
    異議人信賴該停車格為合法停放車輛處所而停放車輛，卻又
    於該停車格內繪有黃線，使人民無法信賴行事，其行政作為
    自屬有誤。異議人見有合法繪設之停車格而停車，不僅無違
    反行政義務之認識，亦無故意或過失可言，揆諸上開說明，
    自不應予以處罰。異議人抗辯以確認過該處確有繪設停車格
    等語，請求撤銷原處分，自屬有據。
五、綜上，本件原處分機關遽對異議人為前開裁決處罰，尚難認
    為允當。異議人之異議為有理由，應由本院將原處分撤銷，
    改諭知其不罰，以資適法。
據上論斷，應依道路交通管理處罰條例第八十七條第二項、道路
交通案件處理辦法第二十條，裁定如主文。
中    華    民    國    98    年    11    月    25    日
                        交通法庭  法  官     林玉蕙
以上正本證明與原本無異。
如不服本裁定應於送達後5日內向本院提出抗告狀。
                                  書記官     魏里安
中    華    民    國    98    年    12    月    2     日


司法院資訊處製作；財團法人民間司法改革基金會備份。
